【裁判字號】    91,交訴,150
【裁判日期】    920108
【裁判案由】    業務過失致死
【裁判全文】
臺灣桃園地方法院刑事判決                        九十一年度交訴字第一五號
    公  訴  人  臺灣桃園地方法院檢察署檢察官
    被      告  丙○○  男  三.
右列被告因業務過失致死案件，經檢察官提起公訴（九十一年度偵字第一八二八八號
），本院判決如左：
    主  文
丙○○從事業務之人，因業務上之過失致人於死，處有期徒刑拾月，緩刑參年。
    事  實
一、丙○○係送貨司機，為從事駕駛業務之人，於民國九十一年五月三十日上午十時
    三十分許，駕駛車牌號碼Ｚ八─七五０三號小貨車，沿桃園縣楊梅鎮往新屋鄉方
    向行駛，行經桃園縣新屋鄉○○○路○段三０四號無號誌巷口處，其原應注意小
    貨車（起訴書誤載為機車）行進中，駕駛人應注意車前狀況，隨時採取必要安全
    措施；又行經無號誌交岔路口，應減速慢行，做隨時停車之準備。而依當時情形
    又無不能注意之情事，竟疏於注意及此，而於通過巷口之際猶以時速六十公里（
    該路段速限時速六十公里，未超速）之速度加速行駛，於行經該處，適有亦疏未
    注意騎乘機車左轉彎時，應注意左後方來車之呂理善騎乘車號ＦＬ六－六八０號
    機車後載呂彭谷妹行至該處正欲左轉彎。丙○○迨見路邊由呂理善所騎乘ＦＬ六
    －六八０號重型機車突然切入巷口左轉彎，閃避不及，所駕駛自小客車之正面遂
    撞擊呂理善所騎機車之左側，致呂理善及坐於機車後座之呂彭谷妹均彈起後，呂
    彭谷妹頭部撞擊上開小貨車擋風玻璃，致受有頭部外傷、硬腦膜下出血、蜘蛛網
    膜下出血、右肘骨折等傷害，顱內出血及心肺功能衰竭導致顱內出血及心肺功能
    衰竭經送醫後於當日不治死亡，呂理善（起訴書誤載為呂李善）則受有外傷性顱
    內出血、史帝文強森症候群80％體表二至三度燒燙傷，因敗血性休克，經送醫延
    至同年七月二十八日不治死亡。丙○○旋即報警處理，並向前來處理車禍案件之
    桃園縣警察局楊梅分局埔頂派出所丁○○○○坦承肇事經過而接受裁判。
二、案經被害人呂理善、呂彭谷妹之子乙○○訴由桃園縣警察局楊梅分局報請台灣桃
    園地方法院檢察署檢察官偵查及檢察官據報相驗自動檢舉偵查起訴。
    理  由
一、訊據被告丙○○對於右揭罪事實，迭於警訊時及偵審中自白不諱，核與被害人之
    子乙○○、被害人之媳甲○○指訴情節相符，並有道路交通事故調查報告表、現
    場及車損照片二十幀在卷可稽，而被害人呂理善、呂彭谷妹確因本件車禍，因而
    受有上述傷害，經送醫不治死亡，亦經台灣桃園地方法院檢察署檢察官督同法醫
    師相驗屬實，製有驗斷書、相驗屍體證明書及勘驗筆錄，暨長庚醫院診斷證明書
    二紙附卷可按。
二、按車輛行經無號誌之交岔路口時，應減速慢行，並做隨時停車之準備；且汽車行
    駛時駕駛人應注意車前狀況，隨時採取必要安全措施。道路交通安全規則第九十
    三條第一項第四款、同法第九十四條第三項分別定有明文。被告為汽車之駕駛人
    ，自應注意上開安全規定，且依肇事當時之狀況，並非不能注意及此，竟疏於注
    意，因而肇事致被害人呂理善、呂彭谷妹受有上述傷害而死亡，被告對本件車禍
    之發生顯有過失；本案經送台灣省桃園縣區車輛行車事故鑑定委員會鑑定，亦同
    此認定，有該會九十一年九月十三日九一府車鑑桃字第九一０九五一號函及鑑定
    意見書在卷可憑。雖被害人呂理善騎乘前揭機車左轉彎時未注意左後方來車，與
    有過失，亦同為本件車禍肇事之原因；惟按刑法上所謂之「過失」，係指行為人
    雖非故意，但按其情節應注意，並能注意，而不注意者而言，被害人呂理善雖與
    有過失，仍無法減免行為人在不超越社會相當性之範圍應有之注意義務，且刑事
    責任係對於反社會行為所加之公之制裁，不若民事責任係專以填補損害為目的，
    因此並無允許依過失相抵之理論，而消長已發生之刑事責任之餘地，是本件被告
    仍難辭其過失之責。第查，被害人呂理善雖於九十一年七月二十八日因車禍後併
    發敗血性休克而死亡，距本件本件車禍發生（九十一年五月三十日）時，已近二
    月，然被害人呂理善於九十一年五月三十日發生車禍後，即送醫進入加護病房急
    救，並進行第一次開顱手術，同年六月一日上午進行第二次開顱手術，同日下午
    進行第三次開顱手術，同年月時四日施行氣切手術，同年七月三日因嚴重藥物過
    敏，引發皮膚壞死轉床至燙傷加護病房同年月二十八日上午八時五十五分許因並
    重於醫院死亡等情，有長庚紀念醫院所出具診斷證明書（見台灣桃園地方法院檢
    察署九十年相字第一一五九號卷第六頁），足見被害人呂理善於本件車禍發生後
    ，即送醫治療，迨於前述時間死亡，並未有其他外力介入。而被害人呂理善、呂
    彭谷妹本件車禍致受有上述傷害，經送醫不治死亡，已如前述，則被告之過失行
    為與被害人呂理善、呂彭谷妹亡間，具有相當因果關係。本案事證明確，被告之
    過失犯行，洵堪認定。
三、按刑法上所謂「業務」，乃指其本人直接所選擇生活上之地位而言（最高法院二
    十年上字第七八九號判例參照），查被告係職業司機，以駕駛貨車載送貨物為業
    ，業據其供述在卷，其駕車之行為，係有反覆繼續性而對人之身體、生命有危險
    性之行為，則其於駕車過失肇事，致人死亡。核被告所為，係犯刑法第二百七十
    六條第二項之業務過失致死罪。被告以一行為致被害人呂理善、呂彭谷妹分別受
    有上述傷害，經送醫不治死亡，一行為觸犯二罪名，屬想像競合，應從一重處斷
    。又被告於車禍發生後隨即向前來處理車禍事宜之桃園縣警察局楊梅分局埔頂派
    出所丁○○○○自首坦承肇事，接受裁判，亦業據警員謝譯宏於本院審理時證述
    在卷，係對於未經發覺之罪自首而受裁判，應依刑法第六十二條前段規定減輕其
    刑。爰審酌被告之過失程度、所生之危害、被害人呂理善對本件車禍之發生亦有
    過失，及被告肇事後坦承犯行，態度良好，且與被害人家屬達成和解，有和解書
    在卷足憑，並賠償損害等一切情狀，量處如主文所示之刑，以資懲儆。又被告前
    未曾受有期徒刑以上刑之宣告，台灣高等法院刑案被告全國前案紀錄表、台灣桃
    園地方法院檢察署刑案資料查註紀錄表各一紙在卷可稽，其因一時失慮，偶罹刑
    典，惟事後已深具悔意，經此刑之宣告後，應知警惕而無再犯之虞，本院因認所
    宣告之刑以暫不執行為當，爰予以宣告緩刑三年，用啟自新。
據上論斷，應依刑事訴訟法第二百九十九條第一項前段，刑法第二百七十六條第二項
、第五十五條、第六十二條前段、第七十四條第一款，罰金罰鍰提高標準條例第一條
前段，判決如主文。
本案經檢察官鄭重文到庭執行職務。
中      華      民      國      九十二      年      一      月    八    日
                                臺灣桃園地方法院刑事第四庭
                                          法  官   邱  滋  杉
右正本證明與原本無異。
如不服本判決，應於判決送達後十日內向本院提出上訴狀( 應附繕本 )，上訴於
臺灣高等法院。
                                          書記官   周  巧  屏
中      華      民      國      九十二      年     一       月    八    日
附論罪科刑依據之法條：
中華民國刑法第二百七十六條(過失致死罪)
因過失致人於死者，處二年以下有期徒刑、拘役或二千元以下罰金。
從事業務之人，因業務上之過失犯前項之罪者，處五年以下有期徒刑或拘
役，得併科三千元以下罰金。


司法院資訊處製作；財團法人民間司法改革基金會備份。
